【裁判字號】    91,交訴,138
【裁判日期】    920117
【裁判案由】    過失致死
【裁判全文】
臺灣新竹地方法院刑事判決                        九十一年度交訴字第一三八號
    公  訴  人  臺灣新竹地方法院檢察署檢察官
    被      告  甲○○
右列被告因業務過失致死案件，經檢察官提起公訴 (九十一年度偵字第五四三一號）
，本院判決如左：
    主  文
甲○○從事業務之人，因業務上之過失致人於死，處有期徒刑陸月。如易科罰金，以
佰元折算壹日。緩刑年。
    事  實
一、甲○○為「合泰電器音響修理行」之負責人，平日以駕駛登記於「合泰電器音響
    修理行」名下之二Ｈ─六三三七號自小貨車四處載貨為其附隨業務，其於民國九
    十年十一月二十七日凌晨零時十七分許，駕駛二Ｈ─六三三七號自小貨車欲返回
    新竹市○○路二二六號「合泰電器音響修理行」兼住家，沿新竹市○○○路由北
    往南方向直行，途至牛埔東路二０八號前時，原應注意汽車交會時，會車相互之
    間隔不得少於半公尺，而依當時夜間有照明、路面乾燥、無缺陷、無障礙物、視
    距良好等情形，並無不能注意之情事，竟疏於注意，未保持前揭會車之間隔，適
    對向有陳志明亦疏於注意保持前揭會車間隔，且酒後（經南門綜合醫院檢驗，血
    液中所含酒精濃度為一六六．五０mg/dl，換算成吐氣所含酒精濃度約為每公升
    ０．八三毫克）騎乘ＨＯＯ─七五二號機車沿牛埔東路由南往北方向而來，二車
    因而在方向限制線上自左側對撞，陳志明因而人車倒地，胸、腹部等處受創嚴重
    ，經送醫急救，仍於同日凌晨一時四十分許，因胸、腹部鈍力損傷而不治死亡。
    甲○○於本件車禍發生後，在未被有偵查犯罪職權之機關或公務員查知其為犯人
    前，即主動委請現場「台西快炒店」負責人林萬富代為報警，並在警員乙○○到
    場處理時自承犯罪並表示願受裁判之意。
二、案經陳志明之母親丙○○、姊姊丁○○告訴及新竹市警察局第三分局報請臺灣新
    竹地方法院檢察署檢察官相驗後並簽分偵查起訴。
    理  由
一、訊據被告甲○○對於前開以駕車為附隨義務，於右揭時、地駕車與被害人陳志明
    所駕機車發生車禍之事實並不否認，惟矢口否認有何過失，辯稱：是被害人逆向
    騎入伊之車道，被害人無駕照復酒後駕車，伊沒有辦法閃避云云。經查：
（一）被告所駕駛之二Ｈ─六三三七號自小貨車係左側前擋風玻璃、左前方向燈、左
      前方保險桿及左前輪破裂受損，被害人陳志明所騎乘之ＨＯＯ─七五二號機車
      ，則在左側及正面毀損，有照片二十四張附卷可稽（見九十年度相字第七一二
      號卷【下稱第七一二號卷】第九、十、三十二至四十三頁），另被害人受傷部
      位亦集中在身體左側（包括左前臂骨折、左側胸部肋骨骨折、左側腹部擦傷及
      左側臀部擦瘀傷等），有照片十張、驗斷書一份足憑（見第七一二號卷第十八
      至二十六頁），足見本件車禍應係兩車正面左側對撞或擦撞。
（二）雖被告辯稱撞擊點係在其遵行車道即牛埔東路南下車道上云云，且道路交通事
      故調查報告表之事故現場圖亦標示撞擊點係在被告之南下車道上，然前揭事故
      現場圖是依據被告所述而繪製，且除被告供述外，該所謂之「撞擊點」並無散
      落物或刮痕等情，經證人即到場處理本件及製作道路交通事故調查報告表之警
      員乙○○證述：「：：現場圖是根據被告的描述所繪製，：：（問：除了被告
      表示撞擊點何在以外，該撞擊點有無其他散落物或刮痕等跡證？）沒有。」（
      見本院九十二年一月三日審理筆錄第三至四頁），參以前揭被告與被害人車輛
      遭住後均嚴重破裂毀損之情形，果係被告所辯係被告侵入南下車道而發生撞擊
      ，則南下車道發生撞擊處當有散落物或刮痕等跡證，於本件卻付之闕如，顯見
      並無被告所辯係二車在其南下車道發生對撞。反而一切跡證如被害人車上所帶
      之一袋雞蛋等散落物、血跡多在被害人之北上車道等情，經證人乙○○於偵查
      中證稱：「當時機車停在北上車道路邊白線上，死者已送醫，血跡在北上車道
      上白線內，北上車道靠中線處地上有污漬，是機車上的雞蛋等食物掉在地上：
      ：裝雞蛋的是一個紅白相間的塑膠袋，和碎掉的雞蛋蛋汁一起黏在馬路上，我
      印象中是在北上車道上，我到現場時，死者已經被送醫，我就先拍照並測繪，
      完成後，我和甲○○一起將馬路上的機車碎片等，包括那個塑膠袋都清理到路
      邊，以免影響交通，我沒有幫甲○○將車子移到路邊，我到現場時他車子已經
      停在路邊，我在南下車道上印象中沒有看到任何碎片，碎片都在北上車道，而
      且好像都是機車的：：」等語，及證人即在牛埔東路二０四號開設「台西快炒
      店」之林萬富證稱：「當時店內無客人，聽到碰一聲出來看，看看到小貨車停
      在南下車道路邊，司機也已下車，叫我報警，機車和騎士則倒在北上車道路邊
      ，雞蛋掉在地上呈糊狀」等語（見第七一二號卷第十四頁之勘驗筆錄、第七十
      三至七十六頁），且經檢察官於車禍發生後當日履勘現場，發現由中央分向限
      制線延伸至北上車道確有一灘橫向類似蛋汁之污漬，北上車道並有血跡數灘，
      及北上車道路邊有一些車輛碎片及塑膠袋等，此有現場照片十張及勘驗筆錄記
      載可稽（見第七一二號號卷第十四頁、第二十七至三十一頁），是至少可認定
      兩車係在中央分向限制線處相撞。
（三）而被害人係因本件車禍導致胸、腹部鈍力損傷而死亡，已經檢察官督同法醫師
      相驗屍體屬實，製有勘驗筆錄、相驗屍體證明書、驗斷書等件附卷足憑（見第
      七一二號卷第十四至二十六頁）。按汽車交會時，會車相互之間隔不得少於半
      公尺，道路交通安全規則第一百條第五款定有明文，被告於前開時地駕車，自
      應遵守上開規定，且案發當時夜間有照明、路面乾燥、無缺陷、無障礙物、視
      距良好等情形，並無不能注意之情事，亦有前揭道路交通事故調查報告表、各
      欄項目明細內容在卷可稽，是被告對本件車禍之發生自有過失，其過失行為與
      被害人之死亡結果間，有相當因果關係，本件事證明確，被告犯行洵堪認定，
      應依法論科。另檢察官雖認被告當時車速每小時五十公里為超速，然行車速度
      ，依標誌或標線之規定，無標誌或標線者，在市區道路，時速不得超過五十公
      里，為道路交通安全規則第九十三條第一項第一款所明定，是被告並未超速，
      檢察官此部分容有誤會，附此敘明。
二、核被告所為係犯刑法第二百七十六條第二項之業務過失致死罪。檢察官雖認被告
    所為係犯同法第二百七十六條第一項之普通過失致死罪，然被告係平日以駕駛二
    Ｈ─六三三七號自小貨車四處載貨為其附隨業務，據其供述明確，是被告係從事
    駕駛業務之人，公訴意旨容有未恰，惟其基本事實同一，本院得併予審理，並變
    更起訴法條。被告於本件車禍發生後，在未被有偵查犯罪職權之機關或公務員查
    知其為犯人前，即主動委請證人林萬富代為報警，並在警員乙○○到場處理時自
    承犯罪並表示願受裁判之意，經證人林萬富、乙○○證述屬實（見第七一二號卷
    第七十四頁、本院九十二年一月三日審理筆錄第四頁），應依刑法第六十二條前
    段之規定減輕其刑。爰審酌被告素行良好，駕車於路上往來，本應遵守交通規則
    ，此次鑄成大禍，使被害人失去寶貴之生命，一個家庭亦從此破碎，所生損害重
    大，惟其犯後坦承犯行，態度良好，尚知悔悟，過失程度非重，且被害人經南門
    綜合醫院檢驗血液中所含酒精濃度為一六六．五０mg/dl，換算成吐氣所含酒精
    濃度約為每公升０．八三毫克，有南門綜合醫院九十年十二月十八日南綜醫字第
    一０五六號函附卷為憑（見第七一二號卷第四十六頁），被害人酒後駕車、亦未
    保持會車之距離，過失較重等一切情狀，量處如主文所示之刑，及易科罰金折算
    標準。另被告前未受有期徒刑以上刑之宣告，有臺灣高等法院被告全國前案紀錄
    表一份在卷可稽，此次因一時失慮誤蹈法網，已與被害人之家屬即告訴人丙○○
    、陳清川達成和解，有和解書一份在卷（見本案卷內），本院認所宣告之刑，以
    暫不執行為適當，爰併宣告緩刑三年，以勵自新。
三、據上論斷，應依刑事訴訟法第二百九十九條第一項前段、第三百條，刑法第二百
    七十六條第二項、第六十二條前段、第四十一條第一項、第七十四條第一款，罰
    金罰鍰提高標準條例第一條前段、第二條，判決如主文。
本案經檢察官陳榮林到庭執行職務。
中      華      民      國    九十二    年      一  月     十七     日
                              臺灣新竹地方法院交通法庭
                                      法    官  黃美盈
如不服本判決，應於判決送達後十日內向本院提出上訴狀（應附繕本），上訴於臺灣
高等法院。
右正本證明與原本無異。
                                      書 記 官  吳尚文
中      華      民      國    九十二    年      一      月     十七     日
附錄本案論罪科刑法條：
中華民國刑法第二百七十六條（過失致死罪）
因過失致人於死者，處二年以下有期徒刑、拘役或二千元以下罰金。
從事業務之人，因業務上之過失犯前項之罪者，處五年以下有期徒刑或拘役，得併科
三千元以下罰金。


司法院資訊處製作；財團法人民間司法改革基金會備份。
